臺灣臺南地方法院臺南簡易庭民事判決
111年度南簡字第658號
原      告  元大商業銀行股份有限公司

法定代理人  翁健  
訴訟代理人  謝榮俊
被      告  董榮財

            董榮發
            董滿玉
上列當事人間請求給付借款事件，本院於民國111年6月21日言詞
辯論終結，判決如下：
    主　　  文
被告應於繼承被繼承人董美玉之遺產範圍內連帶給付原告新臺幣
貳拾參萬零捌拾伍元，及自民國九十四年十二月十八日起至清償
日止，按週年利率百分之十五計算之利息，暨違約金新臺幣壹仟
貳佰元。
被告應於繼承被繼承人董美玉之遺產範圍內連帶給付原告新臺幣
貳萬玖仟零捌拾壹元，及自民國九十四年十二月十五日起至一百
零四年八月三十一日止，按週年利率百分之二十計算之利息，暨
自一百零四年九月一日起至清償日止，按週年利率百分之十五計
算之利息。
原告其餘之訴駁回。
訴訟費用新臺幣貳仟柒佰陸拾元由被告於繼承董美玉所得遺產範
圍內連帶負擔。
本判決原告勝訴部分得假執行。
    事實及理由
壹、程序方面
　　被告經合法通知，未於言詞辯論期日到場，核無民事訴訟法
    第386條各款所列情形，爰依同法第436條第2項適用第385條
    第1項前段規定，依原告之聲請，由其一造辯論而為判決。
貳、實體方面
一、原告主張：
　㈠訴外人董美玉於民國94年1月17日向訴外人大眾商業銀行股份
    有限公司（下稱大眾銀行）申請信用貸款，借款額度新臺幣
    （下同）250,000元，借款期間自撥貸日起，以每1個月為1
    期平均攤還本息，共計84期，最後1期清償全部本息餘額，
    借款利率則按週年利率15%計算。如未依約繳付本息，即喪
    失期限利益，債務視為全部到期，除按上開利率計息外，逾
    期在6個月以內者，按上開利率10%，逾期超過6個月部分，
    按上開利率20%計付違約金。詎董美玉未依約繳款，迄今尚
    積欠251,764元及其利息未為清償。
　㈡董美玉於94年2月23日向大眾銀行申辦現金卡使用，約定借款
    額度為30,000元，持卡可於30,000元之額度內循環使用，借
    款期間自大眾銀行核准本信用貸款之日起為期1年，期間屆
    滿時，如董美玉未於借款期間屆滿前為不續約之書面通知，
    並經大眾銀行依規定審核同意者，視為以同一內容續予展期
    1年，不另換約，其後每年屆期時亦同。雙方約定週年利率
    為18.25%，倘未於約定繳款日繳足最低應付款者，即視為全
    部到期，應立即償還全部借款，並改以週年利率20%計算利
    息。詎董美玉未依約清償，迄今尚積欠本金29,081元暨其利
    息未為清償。
　㈢嗣大眾銀行與原告合併，大眾銀行為消滅公司，其權利義務
    由原告概括承受，又董美玉已死亡，被告董滿玉、董榮財及
    董榮發為董美玉之繼承人，自應繼承董美玉所負之債務，爰
    依消費借貸之法律關係提起本件訴訟等語。並聲明：⑴被告
    應於董美玉之遺產範圍內連帶給付原告230,085元，及自94
    年12月18日起至清償日止，按週年利率百分之15計算之利息
    ，暨自95年1月19日起至清償日止，逾期在6個月以內者，按
    上開利率10%，逾期超過6個月者，按上開利率20%，計算之
    違約金。⑵被告應於董美玉之遺產範圍內連帶給付原告29,08
    1元，及自94年12月15日起至104年8月31日止，按週年利率2
    0%計算之利息，暨自104年9月1日起至清償日止，按週年利
    率15%計算之利息。
二、被告未於言詞辯論期日到場或提出書狀作何陳述。
三、法院的判斷
　㈠按「繼承人自繼承開始時，除本法另有規定外，承受被繼承
    人財產上之一切權利、義務。但權利、義務專屬於被繼承人
    本身者，不在此限。繼承人對於被繼承人之債務，以因繼承
    所得遺產為限，負清償責任」，民法第1148條定有明文。原
    告主張董美玉已死亡，訴外人湯凱莉、謝維哲、董說香、董
    招治、董說月、董秀滿、董秀英已聲請拋棄繼承，董滿玉、
    董榮財及董榮發應為董美玉之繼承人等情，業據其提出被繼
    承人董美玉之繼承系統表、本院家事法庭110年12月9日南院
    武家君110年度司繼字第3715號函、111年1月28日南院武家
    君111年度司繼字第315號函、111年3月11日南院武家君111
    年度司繼字第764號函、111年3月25日南院武家君111年度司
    繼字第966號函、111年3月25日南院武家君111年度司繼字第
    960號函、111年4月11日南院武家君111年度司繼字第1087號
    函、111年3月16日南院武家君111年度司繼字第840號函、戶
    籍謄本（見本院卷第29至第75頁）為證，足認董滿玉、董榮
    財及董榮發應為董美玉之繼承人，揆諸上開規定，董滿玉、
    董榮財及董榮發應於繼承所得遺產範圍內，連帶負責董美玉
    之債務。
　㈡按「稱消費借貸者，謂當事人一方移轉金錢或其他代替物之
    所有權於他方，而約定他方以種類、品質、數量相同之物返
    還之契約」、「借用人應於約定期限內，返還與借用物種類
    、品質、數量相同之物」、「遲延之債務，以支付金錢為標
    的者，債權人得請求依法定利率計算之遲延利息。但約定利
    率較高者，仍從其約定利率」、「當事人得約定債務人於債
    務不履行時，應支付違約金」，民法第474條第1項、第478
    條、第233條第1項、第250條第1項分別定有明文。經查：
　⒈原告主張被告積欠本金230,085元，及自94年12月18日起自清
    償日止按週年利率15%計算之利息及違約金部分，有大眾銀
    行個人信用貸款申請書及約定事項（攤還型）影本、大眾舊
    核心放款查詢資料、元大銀行綜合歸戶查詢資料（見本院卷
    第19頁至第20頁、第23頁、第27頁）在卷可證，足堪認定。
    原告雖於起訴書上記載被告尚積欠251,764元暨利息未清償
    ，然其中21,679元部分已納入週年利率15%計算之利息中，
    參以起訴狀訴之聲明第1項所載內容，可知原告應係將此部
    分利息誤載為本金，附此敘明。
　⒉原告主張董美玉持現金卡向大眾銀行貸款，積欠本金29,081
    元暨其利息未為清償，且大眾銀行與原告合併，由原告概括
    承受大眾銀行之權利義務等語，業據其提出大眾Much現金卡
    申請書、大眾舊系統存摺交易明細查詢資料、元大銀行綜合
    歸戶查詢資料、金融監督管理委員會106年1月17日金管銀控
    字第10500320920號函暨合併案公告影本等資料各1份（見本
    院卷第21頁、第23頁、第27頁、第77頁至78頁）為證，應堪
    予認定。
　㈢約定之違約金額過高者，法院得減至相當數額；民法第252條
    復有明文。「約定之違約金苟有過高情事，法院即得依此規
    定核減至相當之數額，並無應待至債權人請求給付後始得核
    減之限制。此項核減，法院得以職權為之，亦得由債務人訴
    請法院核減」、「倘當事人所約定之違約金過高者，為避免
    違約金制度造成違背契約正義等值之原則，法院得參酌一般
    客觀事實、社會經濟狀況及當事人所受損害情形，依職權減
    至相當之金額」（最高法院79年台上字第1612號判例要旨、
    102年度台上字第1606號民事判決可資參照）。查本件原告
    已因遲延利息而獲有相當經濟利益，本院審酌金融業違約金
    標準，並衡以一般客觀事實、社會經濟狀況、當事人所受損
    害情形等一切情事，認原告併請求違約金部分，洵屬過高，
    爰依前揭法律規定依職權酌減至1,200元。
　㈣綜上所述，原告本於消費借貸之法律關係，請求被告給付如
    主文第1項、第2項所示金額部分，為有理由，應予准許。逾
    此範圍之請求，則屬無據，應予駁回。
四、按「各當事人一部勝訴、一部敗訴者，其訴訟費用，由法院
    酌量情形，命兩造以比例分擔或命一造負擔，或命兩造各自
    負擔其支出之訴訟費用」，民事訴訟法第79條定有明文。核
    本件訴訟費用額確定為2,760元（即第一審裁判費），本院
    審酌原告對被告之請求固有部分敗訴情形，惟其敗訴部分為
    違約金，依民事訴訟法第77條之2規定：「以一訴附帶請求
    其孳息、損害賠償、違約金或費用者，不併算其價額」，該
    敗訴部分本即不併算其價額，本件復未因該敗訴部分衍生其
    他訴訟費用，爰確定本件訴訟費用之負擔如主文第4項所示
    。
五、本件係就民事訴訟法第427條第1項訴訟適用簡易程序所為被
    告部分敗訴之判決，就原告勝訴部分，應依同法第389條第1
    項第3款規定職權宣告假執行。
六、訴訟費用負擔之依據：民事訴訟法第79條、第85條第2項。 
中　　華　　民　　國　　111 　年　　6 　　月　　30　　日
                  臺灣臺南地方法院臺南簡易庭
　　　                            法  官　陳谷鴻　　
以上正本證明與原本無異。   
如不服本判決，應於判決送達後20日內，向本院提出上訴狀並表
明上訴理由，如於本判決宣示後送達前提起上訴者，應於判決送
達後20日內補提上訴理由書（須附繕本）。如委任律師提起上訴
者，應一併繳納上訴審裁判費。
中　　華　　民　　國　　111 　年　　6 　　月　　30　　日
                                 書記官  呂伊謦